臺灣高等法院民事判決　　　　　　　　　　100年度再字第3號
再審原告　　蕭霈
訴訟代理人　許啟龍律師
再審被告　　劉威和
上列當事人間，因清償借款事件，再審原告對於中華民國99年10
月21日本院98年度上字第769號確定判決，提起再審，本院判決
如下：
    主      文
再審之訴駁回。
再審之訴訟費用由再審原告負擔。
    事實及理由
一、再審原告起訴主張：再審被告於本院98年度上字769號清償
    借款事件，起訴主張再審原告為宏宇科技股份有限公司(以
    下稱宏宇公司)負責人，於民國(以下同)96年1月2日因宏宇
    公司財務困難，急需週轉，向再審被告借款新臺幣(以下同)
    300萬元，簽立借據1張、及簽發面額各為50萬元之本票6張(
    以下稱系爭借據及本票），保證於96年12月1日、97年1月1
    日、2月1日、3月1日、4月1日、5月1日逐月攤還；經再審被
    告按期逐月催索，再審原告竟推諉飾卸，避不處理，訴請再
    審原告應與宏宇公司連帶給付300萬元本息，經原法院判命
    再審原告應給付再審被告300萬元本息(駁回宏宇公司應連帶
    給付之訴)，經再審原告聲明不服提起上訴，本院駁回再審
    原告之上訴(以下稱原確定判決)，再審原告上訴最高法院，
    又為最高法院以裁定駁回再審原告之上訴確定；經查再審被
    告於臺灣板橋地方法院檢察署(以下稱板橋地檢署)97年度調
    偵字第1577號、98年度偵續字第168號、偵續一字第60號、
    偵字第18298號等再審原告所涉詐欺刑事案件中，所為之供
    述，足以認定再審原告與再審被告間並無300萬元之借貸關
    係存在，惟再審原告於本件前訴訟程序中聲請調閱該等刑事
    偵查卷，以偵查中尚未終結為由，無法調閱、或提示再審原
    告；如今，刑事偵查業已終結對於再審原告為不起訴處分確
    定，原確定判決有民事訴訟法第496條第1項第13款所規定「
    當事人發現未經斟酌之證物或得使用該證物者。但以如經斟
    酌可受較有利益之裁判者為限」之再審事由；為此，提起本
    件再審之訴，並聲請調閱該等刑事偵查卷。求為(一)原確定判
    決廢棄。(二)廢棄部分，再審被告於前訴訟程序第一審之訴駁
    回。(三)再審之訴及前訴訟程序之訴訟費用由在再審被告負擔
    。
二、本件未經言詞辯論，未通知再審被告作何聲明及陳述。
三、按：「再審之訴顯無再審理由者，得不經言詞辯論，以判決
    駁回之。」、「有『當事人發現未經斟酌之證物或得使用該
    證物者。但以如經斟酌可受較有利益之裁判者為限。』得以
    再審之訴對於確定終局判決聲明不服。」民事訴訟法第502
    條第2項、第496條第1項第13款分別定有明文；所謂「當事
    人發現未經斟酌之證物或得使用該證物者。」係指前訴訟程
    序事實審之言詞辯論終結前已存在之證物，因當事人不知有
    此致未經斟酌現始知之，或雖知有此而不能使用，現始得使
    用者而言。所謂證物專指物證而言，不包含人證在內。
四、本件再審原告持以提起本件再審之訴，無非以前訴訟程序聲
    請調閱前揭刑事偵查卷，以偵查中尚未終結為由無法調閱、
    或提示再審原告為其論據；惟查：
(一)再審原告於前訴訟程序中已就再審被告於檢察官偵查中所為
    之供述，節錄在卷(本院前審卷第122至126頁)，經核與再審
    原告提起本件再審之訴之民事再審起訴狀節錄之內容相同，
    有再審原告之民事再審起訴狀在卷(本院卷第7至10頁)，再
    審原告對於再審被告於檢察官偵查中所為供述，已於前訴訟
    程序之事實審言詞辯論終結前，即已存在，並已知之，且係
    人證之證言，而非物證；揆諸前揭說明，再審原告之主張已
    非可採。
(二)前訴訟程序中板橋地檢署已就前揭刑事偵查卷檢送本院，有
    板橋地檢署99年3月23日板檢慎忠98偵續一60字第208003號
    函在卷(本院前審卷第55頁)足稽；板橋地檢署97年度調偵字
    第1577號、98年度偵續字第168號已於前訴訟程序事實審99
    年9月7日言詞辯論終結前之98年2月10日、5月26日已偵查終
    結為不起訴處分，亦有再審原告提出之不起訴處分書在卷(
    本院卷第14至19頁)足憑；再審原告於本院前審辯論終結後
    宣判(99年9月21日宣判)前之99年9月16日又具狀檢附板橋地
    檢署檢察官99年8月27日偵查終結之98年度偵續一字第60號
    、偵字第18298號不起訴處分書陳報在卷(前審卷第146頁之
    後)。
(三)另原確定判決已於判決理由欄中四之(一)(二)(三)(四)自為
    認定之論述，有原確定判決第4頁至第5頁(本院前審卷第149
    頁背面、150頁)足憑。矧再審原告所提出前揭不起訴處分書
    ，分別為「…是告訴人(指再審被告)所指被告(即再審原告)
    向其借貸300萬元用以公司資金周轉等語，應屬可採。…據
    上諸情研判，堪知上述款項應係借貸之債務，…」、「…縱
    依告訴人所訴上開款項為借款，被告於借款之初，即以『借
    款』名義向告訴人為之，並經告訴人審慎評估後同意借款，
    …」認定再審原告向再審被告借款之事實，有各該不起訴處
    分書在卷( 本院卷第16、19頁正背面) 足稽。
(四)綜合上述，板橋地檢署97年度調偵字第1577號、98年度偵續
    字第168號、偵續一字第60號、偵字第18298號偵查卷，於前
    審之訴訟程序並非未經斟酌，且經原法院調閱斟酌後亦不能
    為有利於再審原告之認定，且自為認定如前；再審原告主張
    發現原確定判決未經斟酌之證物，或得使用該證物之再審理
    由，顯屬無據，要無足取。
(五)從而，再審原告提起本件再審之訴，所主張之上揭事實，經
    核與民事訴訟法第496條第1項第13款所規定再審事由尚有未
    合，顯無再審理由，爰依民事訴訟法第502條第2項規定，不
    經言詞辯論逕以判決駁回之。
五、據上論結，本件再審之訴為顯無理由，爰依民事訴訟法第50
    2條第2項、第78之規定，判決如主文。
中    華    民    國   100    年    3     月    29    日
                      民事第五庭
                        審判長法  官  李錦美
                              法  官  鍾任賜
                              法  官  陳博享
正本係照原本作成。
如不服本判決，應於收受送達後20日內向本院提出上訴書狀，其
未表明上訴理由者，應於提出上訴後20日內向本院補提理由書狀
（均須按他造當事人之人數附繕本）上訴時應提出委任律師或具
有律師資格之人之委任狀；委任有律師資格者，另應附具律師資
格證書及釋明委任人與受任人有民事訴訟法第466條之1第1項但
書或第2項（詳附註）所定關係之釋明文書影本。如委任律師提
起上訴者，應一併繳納上訴審裁判費。
中    華    民    國   100    年    3     月    30    日
                              書記官  駱麗君
附註：
民事訴訟法第466條之1（第1項、第2項）：
對於第二審判決上訴，上訴人應委任律師為訴訟代理人。但上訴
人或其他法定代理人具有律師資格者，不在此限。
上訴人之配偶、三親等內之血親、二親等內之姻親，或上訴人為
法人、中央或地方機關時，其所屬專任人員具有律師資格並經法
院認為適當者，亦得為第三審訴訟代理人。